臺灣臺中地方法院民事判決      
 111年度中簡字第2784號
原      告  沈品曜  
被      告  鄒書洹  

上列當事人間請求確認本票債權不存在事件，本院於民國111年1
0月25日言詞辯論終結，判決如下：
    主       文
原告之訴駁回。
訴訟費用由原告負擔。
    事實及理由
壹、程序部分
    按確認法律關係之訴，非原告有即受確認判決之法律上利益
    者，不得提起，民事訴訟法第247 條第1 項前段定有明文。
    而所謂即受確認判決之法律上利益，係指因法律關係之存否
    不明確，致原告在私法上之地位有受侵害之危險，而此項危
    險得以對於被告之確認判決予以除去之者而言（最高法院42
    年台上字第1031號民事裁判意旨參照）。經查，被告持原告
    簽發，票據號碼CH279354號，金額新臺幣（下同）56000元
    ，發票日民國111年4月30日之本票乙紙（下稱系爭本票）向
    本院聲請裁定准予強制執行，經本院以111 年度司票字第30
    27號裁定准許，惟兩造就系爭本票債權請求權是否存在有所
    爭執，足見系爭本票債權請求權法律關係存否並不明確，致
    原告在私法上之地位有受侵害之危險，而此項危險得以對被
    告之確認判決除去之，是原告提起本件訴訟有即受確認判決
    之法律上利益，合先敘明。
貳、實體部分
一、原告主張：被告持有原告簽發之系爭本票向本院聲請裁定准
    予強制執行，經本院以111 年度司票字第3027號裁定准許。
    系爭本票為原告應被告要求所開立，實際上原告並未積欠被
    告任何款項等語。為此，爰提起本件訴訟，並聲明：確認被
    告對原告就系爭本票之債權不存在等語。
二、被告則以：原告任職於百樂門娛樂時向被告借款支應開瓶費
    、之日常所需，惟原告嗣後並未清償前開借款，自應由原
    告負票據付款責任等語，資為抗辯。並聲明：原告之訴駁回
    。
三、本院之判斷
    原告主張被告持原告簽發之系爭本票向本院聲請裁定准予強
    制執行，由本院以11 年度司票字第3027號裁定准許乙情，
    業據其提出上開裁定為證，並經本院調取該本票裁定卷宗核
    閱屬實，另系爭本票為原告所親簽之事實，為兩造所不爭執
    ，則前開部分應堪認為真實；惟原告主張遭被告脅迫簽立系
    爭本票、且並未積欠被告借款等節則為被告所否認，是本件
    爭點厥為：兩造間就系爭本票原因關係是否存在？按在票據
    上簽名者，依票上所載文義負責。票據法第5 條第1 項定有
    明文。次按本票雖為無因證券，然發票人非不得以自己與執
    票人間所存之抗辯事由對抗執票人。復按票據債務發生後，
    票據債務人依票據法第13條前段規定之反面解釋，對票據執
    票人主張兩造間有直接抗辯之事由，而提起確認票據債權不
    存在之訴時，因票據係文義證券及無因證券，票據行為一經
    成立發生票據債務，與其基礎之原因關係各自獨立，是應由
    票據債務人就其抗辯之原因事實先負舉證責任，迨票據原因
    關係確定後，有關該原因關係之存否及內容之爭執，則依一
    般舉證責任分配法則處理（最高法院106 年度台簡上字第55
    號民事判決參照）。查本件兩造為系爭本票之直接前後手，
    為兩造所不爭執，則原告自得以自己與被告間所存之抗辯事
    由對抗被告。然原告固否認兩造間消費借貸關係存在，惟「
    茲借暫借新臺幣伍萬陸仟元整以回帳欠款、家裡所需，所借
    款項願從本月份薪水扣除之」乙節，有現金借支單附卷可參
    ，參以前開借支單為原告所親簽乙節，又為原告所不爭執，
    則被告抗辯兩造間消費借貸契約存在，即非無憑，此外，原
    告就兩造有何抗辯事由存在，則未再舉證以佐其說，原告主
    張系爭本票欠缺原因關係，即難認有據。
四、綜上所述，原告主張兩造間原因關係不存在之抗辯事由，訴
    請確認被告所持有如附表所示本票，對原告之本票債權不存
    在，為無理由，應予駁回。
五、本件事證已臻明確，兩造其餘主張陳述及所提之證據，經本
    院審酌後，認為均與判決結果無影響，爰不一一論述，附此
    敘明。
六、訟費用負擔之依據：民事訴訟法第78條。
中    華    民    國   111  年    11    月    23    日
                  臺灣臺中地方法院臺中簡易庭
                                  法  官  陳航代
以上正本係照原本作成。
如不服本判決，應於送達後20日內，向本院提出上訴狀並表明上
訴理由，如於本判決宣示後送達前提起上訴者，應於判決送達後
20日內補提上訴理由書（須附繕本）。如委任律師提起上訴者，
應一併繳納上訴審裁判費。 
中　　華　　民　　國　　111 　年　　11　　月　　23　　日
                                  書記官  王梓芸